【裁判字號】    99,交聲,365
【裁判日期】    991229
【裁判案由】    違反道路交通管理處罰條例聲明異議
【裁判全文】
臺灣基隆地方法院交通事件裁定         99年度交聲字第365號
移送機關即
原處分機關  交通部公路總局臺北區監理所基隆監理站
異  議  人
即受處分人  晁培倫
上列受處分人因違反道路交通管理處罰條例案件，對於交通部公
路總局臺北區監理所基隆監理站於中華民國99年11月22日所為之
處分（原處分案號：基監字第裁42-Z00000000號），聲明異議，
本院裁定如下：
    主  文
異議駁回。
    理  由
一、原處分意旨略以：異議人即受處分人（下稱異議人）晁培倫
    於民國99年6 月13日15時45分許，駕駛車牌號碼1735－A2號
    自用小客車，行經國道一號南下16公里處，因有「行駛高速
    公路違規行駛路肩」之違規行為，經內政部警政署國道公路
    警察局第一警察隊值勤員警以公警局交字第Ｚ00000000號通
    知單舉發之，嗣經異議人提出申訴，再經原處分機關函請舉
    發機關調查，仍認異議人違規事實明確，原處分機關遂依道
    路交通管理處罰條例第33條第1 項第9 款之規定，裁處異議
    人罰鍰新臺幣（下同）6000元，並依同條例第63條第1 項第
    1 款規定記違規點數1 點等語。
二、異議意旨略以：異議人因當日下大雨視線模糊而行駛路肩，
    且當時員警舉發時，警車並未開啟警示燈，其取締過程並非
    合法，故於舉發現場拒絕收受。又原舉發機關將交通違規舉
    發單送達之地址非異議人之住處，而使得異議人之罰鍰加倍
    ，異議人對原處分機關之裁決實難甘服，爰為此聲明異議，
    請求撤銷原處分云云。
三、按路肩指設於車道之外側，路面邊線與護欄或邊溝間之部分
    ；汽車行駛高速公路及快速公路，不得有在路肩上行駛，或
    利用路肩超越前車或倒車之行為，高速公路及快速公路交通
    管制規則第2 條第1 項第16款、第9 條第1 項第2 款定有明
    文。次按汽車行駛於高速公路、快速道路或設站管制之道路
    ，不遵使用限制、禁止、行車管制及管理事項之管制規則而
    使用路肩者，處汽車駕駛人新臺幣3000元以上6000元以下罰
    鍰，並記違規點數1 點，道路交通管理處罰條例第33條第1
    項第9 款及第63條第1 項第1 款分別定有明文。
四、經查：
  (一)異議人晁培倫於99年6 月13日15時45分許，駕駛車牌號碼
    1735－A2號自用小客車，在國道一號公路南下16公里處，有
    「行駛高速公路違規行駛路肩」，並經內政部警政署國道公
    路警察局第一警察隊值勤員警當場攔停舉發等情，業據異議
    人於聲明異議狀及申訴狀中坦認不諱，並有內政部警政署國
    道公路警察局公警局交字第Ｚ00000000號舉發違反道路交通
    管理事件通知單、交通部公路總局臺北區監理所基隆監理站
    基監字第裁42－Ｚ00000000號違反道路交通管理事件裁決書
    、聲明異議狀及申訴狀影本各1 份等在卷可稽，是此部分事
    實應堪認定。
  (二)按「行為人有本條例之情形者，應填製舉發違反道路交通管
    理事件通知單，並於被通知人欄予以勾記，其通知聯依下列
    規定辦理：一當場舉發者，應填記駕駛人或行為人姓名、性
    別、出生年月日、地址、身分證統一編號及車主姓名、地址
    、車牌號碼、車輛種類。被查獲之駕駛人或行為人為受處分
    人時，應於填記通知單後將通知聯交付該駕駛人或行為人簽
    名或蓋章收受之；拒絕簽章者，仍應將通知聯交付該駕駛人
    或行為人收受，並記明其事由及交付之時間；拒絕收受者，
    應告知其應到案時間及處所，並記明事由與告知事項，視為
    已收受。」違反道路交通管理事件統一裁罰基準及處理細則
    第11條第1 項第1 款定有明文。準此，異議人雖不否認違規
    事實，而「拒絕簽收」本件舉發違反道路交通管理事件通知
    單，然舉發警員既已將此「拒絕簽收」事由載明其上（參見
    卷附舉發違反道路交通管理事件通知單影本之所示內容），
    復當場告知異議人違規事由、應到案時間、處所，而明確記
    載關此告知事項於本件舉發違反道路交通管理事件通知單上
    等情，此有內政部警政署國道公路警察局公警局交字第Ｚ00
    000000號舉發違反道路交通管理事件通知單影本及內政部警
    政署國道公路警察局第一警察隊99年11月12日公警一交字第
    0990172794號函影本各1 紙存卷為憑，足認本件警員之舉發
    程序完備，依法應視為異議人業已收受舉發違反道路交通管
    理事件通知單。從而，異議人以舉發違反道路交通管理事件
    通知單送達之地址非異議人之住處為辯，認為其送達不合法
    ，依前揭意旨，不足為採。
  (三)又本件舉發通知單係於99年6 月13日經警當場攔停舉發，載
    明應到案日期為99年6 月28日，異議人於99年9 月15日向交
    通部公路總局北區監理所基隆監理站提出申訴，逾應到案期
    限在60日以上，依違反道路交通管理事件統一裁罰基準表（
    以下簡稱基準表），小型車汽車駕駛人行駛於高速公路違規
    行駛路肩裁罰標準，於期限內繳納或到案聽候裁決者，處罰
    鍰4000元，逾越應到案期限在30日內，繳納罰鍰或到案聽候
    裁決者，處罰鍰5000元，逾越應到案期限30日以上60日以內
    ，繳納罰鍰或到案聽候裁決者，處罰鍰6000元，逾越應到案
    期限60日以上，繳納罰鍰或逕行裁決處罰者，處罰鍰6000元
    ；原處分機關以受處分人違反道路交通管理處罰條例第33條
    第1 項第9 款規定，逾越應到案期限在60日以上，依該違反
    道路交通管理事件統一裁罰基準及處理細則及基準表裁罰60
    00元，並無不當。
  (四)異議人雖辯以：當時員警執勤時，未開啟警車之警示燈，執
    法過程顯非合法云云。惟按駕駛人駕駛汽車，應遵守道路交
    通標誌、標線、號誌之指示，並服從交通指揮人員之指揮，
    道路交通安全規則90條定有明文。汽車駕駛人駕駛汽車於高
    速公路或快速道路上行駛，其路肩之行駛，原則為禁止，在
    例外情形始開放使用，此為一般駕駛人所週知之事，況異議
    人既領有汽車駕駛執照，並親自參與道路交通運作，自有隨
    時注意並遵守相關道路行駛路肩限制與管制措施之義務，不
    因執勤員警如何執行交通違規取締，而異其法律評價，更無
    允以違規駕駛人得藉詞現場員警未開啟警示燈、鳴笛等為由
    ，而得予以任意違反。是異議人違規行駛路肩已明，當不容
    其將本身之過咎諉責於員警取締違規之方式，復者本件員警
    之取締亦未逾比例原則，是異議人主張本件舉發違規非屬合
    法云云，委無足取。
五、綜上所述，異議人於上揭時地有「行駛高速公路違規使用路
    肩」之違規行為已堪認定，又未於舉發通知單應到案日期（
    即99年6 月28日）前繳納罰鍰，是原處分機關依前述道路交
    通管理處罰條例、違反道路交通管理事件統一裁罰基準表規
    定，裁處異議人罰鍰6000元並記違規點數1 點，核無違誤。
    本件異議人之異議為無理由，應予駁回。
六、據上論結，應依道路交通案件處理辦法第19條，裁定如主文
    。
中    華    民    國    99    年    12    月    29    日
                  交通法庭法  官   黃梅淑
以上正本證明與原本無異。
對於本件裁定如有不服，應於收受送達後5日內，向本院提出抗
告書狀，敘述抗告之理由，抗告於臺灣高等法院。
中    華    民    國    99    年    12    月    29    日
                          書記官   丁妍君

司法院資訊處製作；財團法人民間司法改革基金會備份。
